【裁判字號】    99,交聲,2335
【裁判日期】    991221
【裁判案由】    聲明異議
【裁判全文】
臺灣臺中地方法院刑事裁定            99年度交聲字第2335號
原處分機關  交通部公路總局臺中區監理所臺中市監理站
異  議  人
即受處分人  劉仲昌
上列受處分人因違反道路交通管理處罰條例案件，對於交通部公
路局臺中區監理所臺中市監理站99年6 月2 日所為之處分（裁監
稽違字第裁61-HE0000000號），聲明異議，本院裁定如下：
    主  文
異議駁回。
    理  由
一、聲明異議意旨略以：本件違規事實並無證據，應有照片為證
    ，否則亦應由車輛行車事故鑑定委員會鑑定異議人即受處分
    人（下稱受處分人）確有違規之事實，爰依法聲明異議等語
    。
二、按汽車行駛至交岔路口，其行進應遵守燈光號誌；又汽車駕
    駛人，行經有燈光號誌管制之交岔路口闖紅燈者，處新臺幣
    （下同）1,800 元以上5,400 元以下罰鍰；另汽車駕駛人違
    反道路交通管理處罰條例第53條規定者，除依該條款處罰鍰
    外，並記違規點數3 點。道路交通安全規則第102 條第1 項
    第1 款、道路交通管理處罰條例第53條第1 項、第63條第1
    項第3 款分別定有明文。
三、經查：
  (一)本件受處分人於99年1 月28日19時30分許，騎乘車牌號碼91
    6 －DSY 號重型機車，行經臺中縣大里市○○路與德芳南路
    設有燈光號誌管制之交岔路口時，與郭庭君所駕駛車牌號碼
    5J－4255號之自用小客車發生碰撞，致受處分人之人車倒地
    ，受有雙側氣血胸等傷害，嗣臺中縣警察局交通警察隊員警
    到場處理後，認受處分人有「紅燈直行」之違規情事，掣發
    中縣警交字第HE0000000 號違反道路交通管理事件通知單舉
    發，再經交通部公路總局臺中區監理所臺中市監理站依違反
    道路交通管理處罰條例第53條第1 項、第63條第1 項第3 款
    規定，裁處罰鍰1,900 元並記違規點數3 點等情，有臺中縣
    警察局舉發違反道路交通管理事件通知單移送聯、原處分機
    關違反道路交通管理事件裁決書（裁監稽違字第裁61-HE000
    0000號）附卷可參，並有臺中縣警察局99年6 月22日中縣警
    交字第0990062137號函所附道路交通事故初步分析研判表、
    現場圖、調查報告表(一)(二)、談話紀錄表、現場照片、中國醫
    藥大學附設醫院診斷證明書等在卷可稽（見本院卷第14-24
    頁）。
  (二)受處分人雖否認有闖紅燈之行為，惟查，受處分人上開闖越
    紅燈之違規事實，業據證人即目擊證人黃建榮於臺灣臺中地
    方法院檢察署99年度偵字第12196 號、12197 號過失傷害案
    件（即受處分人對郭庭君提出過失傷害告訴乙案）之警詢中
    證稱：伊當時駕駛混泥土車968 —UE號自用大貨車，沿大里
    市○○路由南向北方向行駛，行至事故路口即元堤路與德芳
    南路交岔路口時，原係在內側車道停等左轉箭頭，準備左轉
    沿德芳南路往南行駛，目擊受處分人騎乘車號916-DSY 機車
    由立元一橋由東向西方向闖紅燈行駛欲穿越路口，而與沿元
    堤路由北向南方向行駛之郭庭君所駕駛車號5J-4255 號自小
    客車發生相撞等語（見本院卷第57頁反面），繼而於99年9
    月2 日檢察官偵訊時具結證稱：伊當時開水泥車經過，停在
    元堤路上，準備左轉德芳南路，那時元堤路上是綠燈，伊要
    等左轉燈亮方能左轉，伊看到伊行向之燈號轉為黃燈時，受
    處分人突然從德芳南路的橋頭衝出來，旋即與沿元堤路行駛
    之郭庭君所駕駛之自用小客車相撞，那時德芳南路仍是紅燈
    等語明確（本院卷第60頁反面），參以證人黃建榮當時停等
    左轉號誌時所處之位置，係直接面對受處分人與郭庭君發生
    事故之現場，故依其當時所處位置、距離、視線顯能清楚辨
    識上揭路口號誌變換情形及來往車況，並無視覺上視差或死
    角等情事，況其與受處分人及被害人郭庭君均不相識，亦無
    仇怨，衡情當無甘冒偽證重罪之風險而設詞誣陷受處分人之
    理，是證人黃建榮之證詞，應堪採信。此外，臺灣省臺中縣
    區車輛行車事故鑑定委員會、臺灣省車輛行車事故覆議鑑定
    委員會鑑定、覆議結果，均採認證人黃建榮之證詞並綜合研
    判認：「一、劉仲昌駕駛916-DSY 普通重型機車違反號誌指
    示闖紅燈駛入交岔路口內，為肇事原因。二、郭庭君駕駛5J
    -4 255自用小客車無肇事因素。」等情，亦有上開鑑定意見
    書、臺灣省車輛行車事故覆議鑑定委員會函在卷可佐（見本
    院卷第65-66 頁）。另檢察官亦認本件事故係由受處分人闖
    越紅燈之過失行為所致，郭庭君並無過失，而對郭庭君為不
    起訴處分確定乙情，有不起訴處分書、本院電話紀錄表附卷
    足按（見本院卷第48-51 、53頁），復經本院調取上開偵查
    案件全卷核閱無訛，是受處分人確有駕車行經有燈光號誌管
    制之交岔路口闖紅燈之違規情事，堪予認定。
  (三)再本件受處分人前揭闖紅燈之違規行為，乃突發之交通狀況
    ，現場亦無員警執行攔檢或交整勤務，自無事先拍照採證之
    可能。參酌汽車駕駛人之行為有闖紅燈之情形，當場不能或
    不宜攔截製單舉發者，得對汽車所有人逕行舉發處罰，前項
    逕行舉發，應記明車輛牌照號碼、車型等可資辨明之資料，
    查明汽車所有人姓名或名稱、住址後，製單舉發處罰之，道
    路交通管理處罰條例第7 條之2 第1 項第1 款、第4 款、第
    2 項亦有明文。是於一般交通攔檢之情形，員警尚得依憑其
    當場記明之資料為逕行舉發行為，從而，本件員警依據交通
    事故現場跡證，佐以證人黃建榮前開證詞，據以研判受處分
    人確有闖紅燈之違規情節而製單舉發，於法自無不合，受處
    分人所執情詞，尚無可採。
四、綜上所述，本件受處分人確有於上開時間、地點，騎乘機車
    行經有燈光號誌管制之交岔路口闖紅燈之違規行為洵堪認定
    ，原處分機關以受處分人有違反道路交通管理處罰條例第53
    條第1 項、第63條第1 項第3 款規定加以裁處，核無違誤，
    本件聲明異議為無理由，應予駁回。
據上論結，應依道路交通管理處罰條例第87條第2 項，道路交通
事件處理辦法第18條，裁定如主文。
中    華    民    國    99    年    12    月    21    日
                  交通法庭  法  官  劉敏芳
以上正本證明與原本無異。
如不服本裁定應於送達後5日內向本院提出抗告狀(應附繕本)並
敘述抗告之理由。
                            書記官  陳錫威
中    華    民    國    99    年    12    月    21    日

司法院資訊處製作；財團法人民間司法改革基金會備份。
